【裁判字號】    89,上易,330
【裁判日期】    890320
【裁判案由】    詐欺
【裁判全文】
臺灣高等法院臺中分院刑事判決                    八十九年度上易字第三三號
    上訴人  臺灣台中地方法院檢察署檢察官
    被  告  丙○○
右上訴人因被告詐欺案件，不服台灣台中地方法院中華民國八十八年十二月十三日第
一審判決（民國八十八年度易字第一九六０號，起訴案號：台灣台中地方法院檢察署
民國八十七年度偵字第二六三七一號），提起上訴，本院判決如左：
    主  文
上訴駁回。
    理  由
一、本案經本院審理結果，認第一審判決認被告丙○○被訴詐欺之事實不能證明而諭
    知被告無罪，並無不當，應予維持，並引用第一審判決書記載之證據及理由（如
    附件）。
二、上訴人即檢察官在本院未提出其他不利於被告之證據，其上訴意旨猶執陳詞恣意
    指摘原判決不當，為無理由，應予駁回。
三、據上論斷，應依刑事訴訟法第三百七十三條、第三百六十八條判決如主文。
本案經檢察官甲○○到庭執行職務。
中      華      民      國    八十九 年      三       月    二十    日
                                  臺灣高等法院臺中分院刑事第五庭
                                        審判長法  官  吳  重  政
                                              法  官  朱      樑
                                              法  官  李  寶  堂
右正本證明與原本無異。
不得上訴。
                                              書記官  蕭  玉  真
中      華      民      國    八十九     年      三       月    二十三  日
                                                                        Ｏ
台灣台中地方法院刑事判決                        八十八年度易字第一九六號
    公  訴  人  台灣台中地方法院檢察署檢察官
    被      告  丙○○  男四十九歲（民國○○○年○月○○日生）
                        籍設台南市○區○○街一一０號之六
                        現居台中市○○路二二五巷四二號
                        身分證統一編號：Ｄ一七三二五六五號
右列被告因詐欺案件，經檢察官提起公訴（八十七年度偵字第二六三七一號），本院
判決如左：
    主  文
丙○○無罪。
    理  由
一、公訴意旨詳如附件起訴書所載。
二、按犯罪事實應依證據認定之，無證據不得推定其犯罪事實；又不能證明被告犯罪
    者，應諭知無罪之判決，刑事訴訟法第一百五十四條、第三百零一條第一項前段
    分別定有明文。次按事實之認定，應憑證據，如未能發現相當證據，或證據不足
    以證明，自不能以推測或擬制之方法以為裁判基礎；又認定不利被告之事實，須
    依積極證據，苟積極證據不足為不利於被告事實之認定時，即應為有利於被告之
    認定，更不必有何有利之證據；而被害人之陳述如無瑕疵，且就其他方面調查又
    與事實相符，固足採為科刑之基礎，倘其陳述尚有瑕疵，則在未究明前，遽採為
    論罪科刑之根據，即難認為適法，最高法院三十年上字第八一六號、四十年臺上
    字第八六號、八十三年度台上字第九八九號判決亦著述甚明。
三、公訴人認被告丙○○涉有詐欺罪嫌，無非以被害人乙○○指述以 (00)000
    0000號電話與自稱林代書之人聯絡後，匯款新台幣 (下同)五千元進入戶名
    賴定開之00000000號帳號內，當時自稱林代書之人口音係操台語口音，
    其腔調為丙○○之腔調；證人賴定開證述前開帳戶係被告要伊前往設立，說要匯
    入薪水之用；被告坦承自八十六年十一月間就住在台中市○○路二００號二樓亞
    洲旅行社約半年，而 (00)0000000號電話之帳單曾改寄至上址，與被
    告所稱居住之時間相符為主要論據。
四、訊據被告堅決否認有何詐欺犯行，辯稱：伊從未自稱林代書，且未曾向賴定開借
    用過帳戶；伊於八十六年間雖曾居住過位於台中市○○路一二九號之「中洲旅社
    」，但從未居住於台中市○○路二００號二樓亞洲旅行社，亦無使用過 ( 00)
    0000000號電話等語。經查：
(一)、被害人乙○○指述以 (00)0000000號電話與自稱林代書之人聯絡後
      ，匯款五千元進入戶名賴定開之00000000號帳號內之事實，固據其提
      出匯款單一件為證，並有開戶立帳申請書影本一件附卷可憑，惟被害人於警、
      偵訊及本院審理時，亦指稱在檢察官偵查前從未見過該自稱林代書之人等語，
      是被害人既未曾見過自稱林代書之人，其所為之指述，充其量僅能證明被害人
      遭自稱林代書之人詐騙五千元而已，至於被告是否即為該自稱林代書之人，尚
      有疑問。至被害人於台灣台中地方法院檢察署檢察官八十七年九月二十九日偵
      查及本院八十八年十一月二十九日審理時，雖均指稱：自稱林代書之人係操台
      語口音，其腔調為被告之腔調，伊可以確定係被告之聲音云云，惟操台語腔調
      之人所在多有，自難僅憑在電話中自稱林代書之人係操台語口音，即認定被告
      即為自稱林代書之人；況且被害人於本院同日審理時亦陳稱：在八十七年一月
      二十一日匯款之後至八十七年九月二十九日檢察官偵查期間，即未再聯絡上自
      稱林代書之人，則被害人在相隔超過九個月之後，竟仍能清晰記得未曾謀面，
      僅通過數通電話之人的聲音，實與常理有違，被害人之上開指述，顯有瑕疵，
      自難憑採。
(二)、被害人乙○○指述用以聯絡之 (00)0000000號電話之申請使用人係
      黃庭財，並非被告，電話費帳單改寄之地點則為台中市○○路二００號二樓，
      有卷附之中華電信股份有限公司北台中營運處市內電話申請書影本一件附卷可
      稽。又被告於台灣台中地方法院檢察署檢察官八十七年九月二十九日訊問時，
      固陳稱：曾自八十六年十一月間起住於五洲旅社 (起訴書所載亞洲旅行社，應
      係誤載)半年等語，於本院審理時則改稱係：當時係居住於中洲旅社等語，而
      據本院於八十八年十一月十日分別至中洲旅社及台中市○○路二００號二樓勘
      驗結果，中洲旅社之門牌號碼為台中市○○路一二九號，至於台中市○○路二
      ００號二樓目前係經營東亞美容髮型技術學院，並非旅社，有勘驗筆錄可查；
      證人即中洲旅社負責人之子林進義於本院同日訊問時結證稱：被告確曾於八十
      六年間在該旅社居住達半年之久，被告居住當時並未裝設電話等語；證人即東
      亞美容髮型技術學院之現場負責人胡錫惠於本院同日訊問時亦結證稱：該美髮
      學院係自八十七年四月間開始營業，之前則係裝璜作為漫畫屋使用，但並未營
      業等語，是依本院前開勘驗結果、證人林進義、胡錫惠之證述可知，被告所居
      住達半年之久者為中洲旅社，門牌號碼則為台中市○○路一二九號，與被害人
      指述用以聯絡之 (00)0000000號電話電話費帳單改寄地點之台中市
      ○○路二００號二樓並不相同，公訴人所指被告曾居住於該電話費帳單改寄住
      址達半年之久，因認被告曾使用過該電話云云，容有誤會。
(三)、證人賴定開於台灣台中地方法院檢察署檢察官八十七年八月三日訊問時，固陳
      稱：被害人匯款之帳戶係被告拜託伊前往設立，說要匯入薪水用的云云，惟當
      時係因被害人乙○○對賴定開提出詐欺告訴，以被告之身分所為陳述，並未經
      具結；且證人賴定開係提供帳戶供人匯款向他人詐騙財物之人，本身與詐騙者
      具共犯關係之可能性甚高，其所為證言之可信性殊值懷疑，則揆諸前揭被害人
      用以聯絡之電話、匯款帳號均不足以認定與被告有關之情狀以觀，自難僅憑未
      經具結且可信性不高之證人賴定開證言，即率斷被告有詐欺犯行。
(四)、此外，復查無其他積極證據足以證明被告有公訴意旨所稱之犯行，既不能證明
      被告犯罪，依法應為無罪之諭知。
五、據上論斷，應依刑事訴訟法第三百零一條第一項，判決如主文。
中    華    民    國      八十八      年        十二    月    十三    日
                                      臺灣臺中地方法院刑事第七庭
                                          法  官   劉長宜
右正本證明與原本無異
如不服本判決應於送達後十日內向本院提出上訴狀
書記官
中    華    民    國      八十 八     年    十二      月   十七       日


司法院資訊處製作；財團法人民間司法改革基金會備份。
